臺灣高等法院刑事判決　　　　　　 96年度上更(一)字第172號
上　訴　人
即　被　告　甲○○
選任辯護人　法律扶助　吳宗樺律師
上列上訴人因違反毒品危害防制條例案件，不服臺灣基隆地方法
院95年度訴字第171號，中華民國95年5月23日第一審判決（起訴
案號：臺灣基隆地方法院檢察署94年度偵字第3389號）提起上訴
，判決後經最高法院發回更審，本院判決如下：
    主  文
原判決撤銷。
甲○○連續販賣第二級毒品，累犯，處有期徒刑肆年。扣案之第
二級毒品安非他命驗餘毛重零點捌公克（不含包裝袋）沒收銷燬
之，包裝上開安非他命之包裝袋壹只、門號0000000000號行動電
話壹支（含晶片卡）、販賣毒品所得新臺幣柒佰元均沒收。
    事  實
一、甲○○前因違反毒品危害防制條例案件，經臺灣基隆地方法
    院以89年度瑞簡字第59號判處有期徒刑6 月確定，又因違反
    毒品危害防制條例案件，經臺灣基隆地方法院以90年度易字
    第220號判處有期徒刑7 月確定，並接續執行至民國（下同）
    91年12月8 日縮刑期滿而執行完畢。詎其猶不思悔改，明知
    安非他命係毒品危害防制條例第2條第2項第2 款所規定之第
    二級毒品，不得非法持有、販賣，竟意圖營利，基於販賣第
    二級毒品安非他命之概括犯意而為下列犯行：
  (一)甲○○先於不詳時、地，經由不詳管道販入不詳數量之第二
    級毒品安非他命後，即利用其使用之門號0000000000號行動
    電話作為對外販毒聯絡之工具。94年8 月21日上午某時許，
    陳一成欲向甲○○購買價值新台幣（下同）500 元之安非他
    命1包，乃於其臺北縣瑞芳鎮○○路67巷2號住處，以不明手
    機撥打甲○○持用之上開門號行動電話，因陳一成之前積欠
    甲○○1,000 元未還，雙方遂約定由陳一成先清償積欠之1,
    000元，至其欲以500元購買之安非他命1 包，甲○○同意先
    讓陳一成賒欠。議定後，甲○○即於同日上午8、9時許，將
    第二級毒品安非他命1 包送至陳一成上開住處外面，陳一成
    則當場交付先前積欠之欠款1,000 元予甲○○，至於購買毒
    品之價金500 元則日後再清償。陳一成取得第二級毒品安非
    他命1 包（重量不明）後，即返回前開住處，與友人乙○○
    共同將該第二級毒品安非他命施用完畢。
  (二)嗣乙○○仍欲向甲○○購買安非他命繼續施用，遂於同日14
    時26分許，以其持用之0000000000號行動電話撥打甲○○持
    用之上開門號行動電話，言明欲購買500元之安非他命1包，
    甲○○乃承前意圖營利販賣第二級毒品安非他命之概括犯意
    ，先於不詳時、地，經由不詳管道販入不詳數量之安非他命
    ，再於同日14時40分許，與乙○○約在基隆市○○區○○路
    24之1號前見面，並以毒品在路上不好分裝為由，欲改以700
    元之價格將安非他命1 包出售予乙○○，乙○○同意後交予
    其1,000元紙鈔1張，甲○○遂將要找給乙○○之100元紙鈔3
    張（300元）及上開安非他命1包交予乙○○，適為路過正執
    行勤務之基隆市警察局第一分局警員施建良、吳仁裕察覺其
    2人形跡可疑，而上前盤查，當場自乙○○手中查獲上開300
    元之紙鈔及向甲○○購得之第二級毒品安非他命1 包（毛重
    0.9公克，驗餘毛重0.8公克），並自甲○○身上查獲乙○○
    交付之1,000現鈔、門號0000000000號行動電話1支（含晶片
    卡），及非其所有之電子秤1個，而查悉上情。
二、案經基隆市警察局第一分局報請臺灣基隆地方法院檢察署檢
    察官偵查起訴。
    理  由
壹、證據能力部分
一、按「被告以外之人於審判外之言詞或書面陳述，除法律有規
    定者外，不得作為證據」，刑事訴訟法第159條第1項定有明
    文。又被告之反對詰問權，雖屬憲法第8條第1項之正當法律
    程序所保障之基本人權及第16條所保障之基本訴訟權，不容
    任意剝奪。但詰問權係指訴訟上被告有在公判庭當面詰問證
    人，以求發現真實之權利，與證據能力係指符合法律所規定
    之證據適格，而得成為證明犯罪事實存在與否之證據資格，
    性質上並非相同。被告得以詰問證人，以被告或其辯護人在
    場為前提。上開得為證據之被告以外之人於審判外向法官及
    於偵查中向檢察官所為之陳述，就本案被告而言，事實上均
    難期有於另案行使反對詰問權之機會，惟所為之陳述，僅屬
    未經調查完足之證據，非謂無證據能力，不容許作為證據。
    從而，法院審判實務中，遇有此類未能賦予被告行使詰問權
    之供述證據，如已依法補足行使反對詰問權之機會者，法院
    在踐行詰問程序後，自得綜合該被告以外之人全部供述證據
    ，斟酌卷內其他調查之證據資料，本於經驗法則及論理法則
    ，作合理之比較而為取捨、判斷，此屬實質證據價值之自由
    判斷問題，要無所謂其證據價值自比審判外之陳述為高之可
    言（參照最高法院95年度臺上字第6675號判決）。查證人乙
    ○○於94年8月21日警詢、94年9月26日、95年1 月12日檢察
    官偵訊，證人陳一成於警詢及偵查中之陳述，雖均係審判外
    之陳述而屬傳聞證據，惟證人乙○○於本院審理期日經經被
    告及辯護人行使交互詰問（見本院卷第105、106頁），又證
    人陳一成於原審亦經被告及辯護人行使交互詰問（見原審卷
    第67至70頁），均已予被告行使詰問權，洵無妨害被告防禦
    權之虞，而本院審酌證人乙○○、陳一成之警詢及偵查中所
    述筆錄作成時之情況，並無違法取證及證明力明顯過低之瑕
    疵，亦認以之作為證據為適當，是證人乙○○、陳一成上開
    警詢及偵查中之陳述，均有證據能力，被告所辯無證據能力
    云云，要不足採。。
二、又被告以外之人於審判外之陳述，雖不符同法第159條之1至
    第159條之4之規定，但經當事人於審判程序同意作為證據，
    法院審酌該言詞陳述或書面陳述作成時之情況，認為適當者
    ，亦得為證據。當事人、代理人或辯護人於法院調查證據時
    ，知有第159條第1項不得為證據之情形，而未於言詞辯論終
    結前聲明異議者，視為有前項之同意，此則據同法第159 條
    之5規定甚明。查證人證人施建良、吳仁裕於94年9月26日檢
    察官偵訊時所為之陳述，雖均係被告以外之人於審判外之言
    詞陳述，而屬傳聞證據，原不具證據能力，惟被告及辯護人
    雖知上開證據資料為傳聞證據，但於本院審理時則均不予爭
    執，且迄至言詞辯論終結前亦未再聲明異議；而公訴檢察官
    就前揭審判外陳述之證據能力，於審判期日中則表示均有證
    據能力，又證人施建良、吳仁裕均已於原審交互詰問具結證
    述在案，並經辯護人行交互詰問程序，揆諸上開法律規定與
    說明，依刑事訴訟法第159條之5規定，均認有證據能力。
三、至本案所涉之書證，即證人陳一成、乙○○分別使用之0000
    000000、0000000000號行動電話於案發期間之雙向通聯紀錄
    各1份，經審酌其作成時之情況，均核與刑事訴訟法第159條
    之4第2款之規定相符，復查無違背法定程序取得之情形，因
    認宜例外賦予其證據適格之地位而得為本案之證據。
貳、實體部分
一、訊據上訴人即被告甲○○固不否認於其身上經警查獲電子秤
    、手機等物，及有在證人乙○○身上查獲安非他命等情，但
    矢口否認有販賣第二級毒品安非他命予陳一成、乙○○之犯
    行，辯稱：因為警察對陳一成表示伊是供出陳一成之人，致
    陳一成挾怨報復虛構向伊購買安非他命之情節。而94年8 月
    21日下午是乙○○打電話稱其排便不良，叫伊拿安非他命供
    其使用，伊即拿0.8 公克之安非他命頃其施用，並未向乙○
    ○收1000元，也未找給乙○○300 元，伊並未販賣安非他命
    給乙○○云云。
二、惟查：
  (一)被告於94年8 月21日連續販賣第二級毒品安非他命予陳一成
    、乙○○之事實，業據證人陳一成於警詢時陳稱：「我今（
    94）年8 月份的一天早上有和朋友乙○○在我臺北縣瑞芳鎮
    ○○路67巷2號家中打電話跟甲○○買安非他命1小包，新台
    幣500元。當時我打電話給甲○○，要他送500元安非他命到
    大埔路家中給我，甲○○送來安非他命以後，我跟乙○○一
    同在我家中房間內吸食。我知道乙○○當天下午在去跟甲○
    ○買毒品的時候有被警察抓到」（見偵查卷第82、83頁），
    於偵查中證稱：「當天我是有打電話（給甲○○買毒品），
    要還他1,000 元，並告訴他說我沒有錢了，他就在電話中說
    不然500 元讓我欠，他給我安非他命。後來他來我家時，我
    有給他1,000元，甲○○也有給我安非他命，那1包安非他命
    就算是我用500 元向他買的，但錢先欠著」、「知道（乙○
    ○有向甲○○買毒品），就是乙○○與甲○○交易被警方查
    獲那天，因當天乙○○打電話給甲○○問他那裡有沒有「東
    西」，東西就是指安非他命，他是在我家打的電話。後來乙
    ○○到晚上就打電話給我說他被抓了」等語綦詳（見偵查卷
    第96頁、第95頁）。而證人乙○○於警詢時亦陳稱：「我今
    （21）日大約14時許，在四腳亭一帶，使用我的行動電話00
    00000000撥打甲○○的行動電話0000000000，問他身上有沒
    有安非他命，有的話我要跟他買500 元，後來我們相約在基
    隆市○○路大華一帶，甲○○要我到的時候再打電話給他，
    我到大華那邊的時候使用相同的電話聯絡甲○○，甲○○大
    約10分鐘後到達大華一帶與我碰面，並且拿了1 包安非他命
    給我說要賣我700元，所以我拿了1,000元給甲○○，他將安
    非他命給我，並且找我300 元。甲○○剛剛將毒品拿給我，
    我們就被警察抓到了」（見偵查卷第18頁），於偵查中證稱
    ：「我本來是要向甲○○買500元，但他拿1包出來說要算我
    800 元，我說那不是我的錢，錢是別人借來的，你怎可算我
    800元，他說在路上不好分裝，就算我700元好了，所以我就
    拿1,000元給他，他才找我300元。……（你是與甲○○合資
    購買毒品或是單純向他買毒品？）我是向他買的」、「我曾
    在陳一成家中，看到陳一成打電話給甲○○……，陳一成在
    電話中向甲○○說要買500 元的『藥』，藥就是指安非他命
    。後來甲○○有拿安非他命給陳一成……，這是在我本件被
    查獲當天早上8、9點的事了。陳一成是用手機，但是是用那
    一支手機打的我不清楚，也有可能是向朋友借的手機」等語
    明確（見偵查卷第102至103頁、第101 頁），經核證人陳一
    成與乙○○二人上開所證互核相符，且有證人乙○○持用之
    000000 0000號行動電話雙向通聯紀錄1份在卷可憑，堪認證
    人陳一成、乙○○所述屬實，可以採信。是被告確實先後交
    付第二級毒品安非他命予證人陳一成、乙○○，並自乙○○
    取得販賣毒品之價金700元等情應堪認定。
  (二)又被告與證人乙○○交易安非他命之過程，業據證人即查獲
    其等進行毒品交易之員警吳仁裕、施建良於偵查及原審一致
    證稱：94年8月21日其2人一起執行勤務，在南榮路與精一路
    口，發現乙○○在聯絡等人，覺得可疑，其2人便在該處等
    候，後來發現甲○○騎機車經乙○○身旁並回頭叫了乙○○
    一聲，乙○○便騎機車與他一起離開，他們騎到查獲地，該
    處有1部小貨車，其2人就躲在小貨車旁，透過小貨車車窗觀
    察他們的行動，他們是在車頭交易，談了1、2分鐘後，就看
    到他們互相用手傳遞東西，其2 人就直接上前，甲○○看到
    有人來就逃跑，被吳仁裕當場控制，並在甲○○褲子口袋及
    身上的隨身包包有發現千元現鈔，施建良則控制乙○○，乙
    ○○當時右手握著1包安非他命及300元紙鈔，並大聲嚷嚷他
    只是買毒品又沒有怎樣，當場承認是向甲○○買毒品，甲○
    ○帶回派出所後辯稱是他欠乙○○錢，所以他拿毒品給乙○
    ○抵債，並沒有承認是交易等語綦詳（見偵查卷第71至71-1
    頁，原審卷第70至77頁），核與證人乙○○前開證言相符，
    並有現場查獲交易之第二級毒品安非他命1小包（毛重0.9公
    克，驗餘毛重0.8公克）、自被告身上查獲其所有之現金1,
    000元紙鈔1張（實際毒品交易金額為700元）、門號0000000
    000號行動電話1支（含晶片卡）等物扣案可證，且查扣之毒
    品1 小包經初步檢驗結果呈安非他命反應，有基隆市警察局
    第一分局偵查隊查獲涉嫌毒品危害防制條例毒品初步鑑驗報
    告單1份在卷可參（見偵查卷第108頁），堪認被告與證人乙
    ○○進行毒品交易時，當場為警查獲，並扣得交易之毒品及
    價金等情，至屬無疑。至證人乙○○雖於本院證稱：「（你
    經警盤查時，手中是否握有三百元，三百元何來？）我欠甲
    ○○七百元，我交一千元給甲○○，甲○○找我三百元。（
    94年8 月21日當天有警察查到你手上握著一包安非他命，當
    時你向警察嚷嚷我只是買毒品，又怎樣？）我當時是說我是
    施食毒品，不是買毒品。（你何以跟警察獎毒品是向甲○○
    買的？）我說毒品是我的，但警察不相信，警察打我，把我
    壓在地上，最後我才說毒品是向甲○○買的，我就說隨便你
    ，我再向法官講就好。」云云（見本院卷第105 頁背面至第
    106 頁），然與其於警詢及偵查中所述不一，惟偵查中之證
    述距案發日較近，記憶自較清晰，且證人乙○○在本院審理
    時改易其詞，難無事後迴護被告之虞，應以其於警詢及偵查
    中所證較為可信，是證人乙○○於本院所證自難據為被告有
    利之認定。
  (三)被告雖辯稱：因陳一成誤以為伊是向警方供出陳一成之人而
    挾怨報復，而伊交給乙○○的安非他命是與乙○○合購云云
    。然查，被告先於警詢時辯稱：「……因為我先前欠乙○○
    700 元，他打電話叫我去調安非他命還給他就可以了，所以
    我就拿了1包安非他命給他，但是那包安非他命價值1,000元
    ，所以他還要再給我300 元，我將安非他命拿給他以後，他
    300 元還沒拿給我，就被警察查到了」云云（見偵查卷第10
    頁）。嗣於檢察官偵訊時改稱：之前乙○○有欠伊3,000 元
    ，他打電話說要500 元安非他命，伊表示現在沒有，如他要
    可以幫他調，後來伊有在精一路拿500 元的安非他命給乙○
    ○，並拿了300 元給乙○○，因為他說他沒有「手費」（台
    語），那包毒品是伊在查獲前10分鐘在忠四路以1,000 元的
    代價買來云云（見偵查卷第52至53頁）。另於原審準備程序
    時又稱：「94年8月21日查獲的安非他命市價1,500元，是我
    和乙○○一起合購的。……沒有賣過安非他命給陳一成，陳
    一成是施用海洛因，且500元不可能買到1包安非他命」云云
    （見原審卷第37頁）。於原審復辯稱：「……陳一成今天所
    說，是我先向別人買安非他命，我會問陳一成要不要施用，
    如果陳一成要用，就要拿錢分攤這部分是實在的」（原審卷
    第79頁）、「當天是乙○○打電話給我，說我欠他700 元，
    要我還他700元，並說如果我沒有錢，就拿1包安非他命給他
    ，結果我就拿了1包價值1,500元的安非他命給乙○○，乙○
    ○知道那包安非他命很貴，除了要找我300 元以外，還要拿
    500 元的安非他命分給我，還來不及分毒品，警察就來了。
    ……當天是乙○○一直要我去買安非他命，他很兇。當天我
    沒有找300元給乙○○，300元是乙○○給我的」云云（見原
    審卷第74、83頁）。及至本院前審準備程序時又改稱：沒有
    販賣毒品、亦未交安非他命給陳一成，而94年8 月21日下午
    是伊和乙○○一起合購安非他命，交給乙○○的安非他命係
    伊在電動玩具店以1,500 元向綽號「阿醜」的成年男子買來
    的，嗣與乙○○約在查獲地點交貨，由乙○○分攤700 元，
    伊分攤800 元云云（見本院前審卷第26頁反面、第27頁），
    則其對於94年8月21日究竟有無交付500元安非他命予陳一成
    ？究竟係陳一成主動要買安非他命，或係被告取得安非他命
    後主動問陳一成是否願意分擔價金？警方查獲其與乙○○交
    易之毒品安非他命1 包，究竟是抵債、合購？究竟是被告欠
    乙○○700元，或乙○○欠被告3,000元？而在乙○○手中查
    獲之300 元究係被告找給乙○○的錢，或乙○○要給被告的
    錢？乃至扣案之安非他命究係被告以多少價格販入等節，被
    告前後供述均不一致。因此其前開所辯一再更動，顯非屬實
    。
  (四)又證人陳一成於原審95年5月9日審理時，已從證人吳仁裕、
    施建良之證言中，知悉係乙○○於94年8 月21日與被告進行
    毒品交易時遭警當場查獲，而於警詢時供出查獲當日上午陳
    一成亦與被告進行毒品交易，並非被告供出等節，有原審審
    判筆錄在卷可參（見原審卷第73頁）。次查證人陳一成於知
    悉上情後證稱：「開庭後我知道應該是乙○○告密，但之前
    在警局及檢察署所言均實在，如我今日所言」（見原審卷第
    78頁）、「（我的意思是）甲○○跟他人拿安非他命後，問
    我們要不要施用，如果要的話也必須出錢，我有出500 元跟
    被告分攤，甲○○沒說價格多少，只說很貴」（見原審卷第
    70頁）等語。而被告亦於原審坦承：「當天是我先向別人買
    安非他命，問陳一成要不要施用，如果陳一成要用，就要拿
    錢分攤」等語（見原審卷第79頁）。核上證人陳一成及被告
    之供述內容，固堪認被告確實於95年8月21日上午有交付1小
    包安非他命予陳一成之事實；惟證人陳一成既然事前對被告
    準備以多少價格購入多少數量之安非他命均不知情，如何「
    合購」或「分攤」價金？且被告若非有利可圖，為何在逕自
    取得毒品安非他命後，猶主動打電話詢問證人陳一成是否要
    毒品，且專程將少量之毒品安非他命（僅500 元對價）送往
    陳一成住處外面？遑論陳一成上開迴護被告之說詞亦與被告
    於本院矢口否認之供詞迥異。是本院認證人陳一成與被告於
    原審所供，顯與常情不符，自應以證人陳一成於前開警詢及
    偵查中所供為可採；亦即確有證人陳一成以500 元向被告購
    買安非他命，並賒欠價金之情事。
  (五)至被告販賣安非他命予乙○○一節，業據證人乙○○於警詢
    、偵查中及臺灣基隆地方法院另案審理乙○○施用毒品案件
    時證述明確，且明白證稱查獲之毒品安非他命1 包不是與被
    告合資，是向被告購買等情，已如前述。若確屬被告與證人
    乙○○合資購買，為何被告未於警詢、檢察官偵訊時即坦承
    上開情節，反而編造其與乙○○間有債務關係？又果係合資
    ，為何其對於查獲之安非他命究係以1,000元或1,500元取得
    ，亦前後交待不一？是被告就其與乙○○交易安非他命部分
    至明，所辯均非可採。
  (六)被告另辯稱：其於警詢時遭到刑求云云；然查，被告並未提
    出任何傷單證明，且被告於警詢中並無一詞自白其犯行，自
    無所謂刑求抗辯之適用，本院亦未採用伊於警訊中之供述，
    作為本件認定伊成立犯罪之證據。是被告此項抗辯，要無實
    益可言，亦難採為有利被告之認定。
  (七)被告雖飾詞否認販賣第二級毒品安非他命以資圖利之犯行，
    兼以本院勾稽相關卷證結果，並無被告購入第二級毒品安非
    他命之價格資料俾供本院查考。惟按安非他命毒品，本無一
    定之公定價格，是其各次買賣之價格，當亦各有差異，或因
    供需雙方之資力、關係之深淺、需求之數量、貨源之充裕與
    品質、販賣者對於資金之需求程度，以及政府查緝之態度，
    進而為各種不同之風險評估，而為機動性之調整，是其價格
    標準，自非一成不變，且販賣者從各種「價差」或「量差」
    或「純度」謀取利潤方式，亦有差異，然其所圖利益之非法
    販賣行為目的，則屬相同，並無二致。因而販賣利得，除經
    被告坦承，或其價量至臻明確，確實難以究其原委。然按一
    般民眾普遍認知之毒品非法交易，向為政府查禁森嚴且重罰
    不寬貸，衡諸常情，倘非有利可圖，絕無平白甘冒被重罰風
    險之理，從而，舉凡其有償交易，除足反證其確另基於某種
    非圖利本意之關係外，通常尚難因無法查悉其買進、賣出之
    差價，而諉無營利之意思，或阻卻販賣犯行之追訴。又販賣
    毒品之所謂販賣行為，係行為人基於營利之目的，而販入或
    賣出毒品而言。販賣毒品者，其主觀上有營利之意圖，且客
    觀上有販賣之行為即足構成，至於實際上是否已經獲利則非
    所問。即於有償交付他人之初，係基於營利之意思，並著手
    實施，而因故無法高於購入之原價出售，最後不得不以原價
    或低於原價交付他人時，仍屬販賣行為。又依卷附本院被告
    前案紀錄表之記載，被告有多次違反毒品危害防制條例前科
    ，其對於安非他命價格昂貴，取得不易，毒品交易為政府檢
    警機關嚴予取締之犯罪，法律並就此懸有重典處罰，當知之
    甚稔，客觀上倘無利可圖，被告豈有屢屢為證人陳一成、乙
    ○○犯險取貨之意願？足見被告於販入、賣出毒品間，應有
    相當利潤之可得，至堪認定。
  (八)綜上所述，被告連續販賣第二級毒品安非他命之事證明確，
    被告所辯要係卸責之詞，不足採信，其犯行堪以認定，應依
    法論科。
三、被告行為後，刑法業於94年2月2 日經公告修正，並自95年7
    月1 日起施行，刑法第56條連續犯之規定業經刪除，被告所
    為數次犯行，如依修正前規定，應論以連續犯以一罪論並加
    重其刑，依現行法之規定本則應分論併罰，比較結果顯以修
    正前之規定較有利於被告，依刑法第2條第1項前段規定，應
    適用修正前第56條連續犯之規定。又刑法第65條第2 項原規
    定：無期徒刑減輕者，為7 年以上有期徒刑；修正後則規定
    ：無期徒刑減輕者，為20年以下15年以上有期徒刑，比較結
    果顯以修正前之規定較有利於被告，依刑法第2條第1項前段
    規定，應適用修正前第65條第2項之規定。
四、查安非他命係毒品危害防制條例第2條第2項第2 款所規定之
    第二級毒品，不得非法持有、販賣，被告竟然持有、販賣，
    核被告所為，係犯毒品危害防制條例第4條第2項之販賣第二
    級毒品罪。被告先後二次販賣安非他命犯行，時間緊接，所
    犯之犯罪構成要件相同之罪名，顯係基於概括犯意為之，應
    依修正前刑法第56條論以連續犯，以一罪論，並加重其刑，
    惟法定刑無期徒刑部分依法不得加重。被告販賣毒品前持有
    毒品之低度行為，應為販賣之高度行為所希收，均不另論罪
    。被告有前揭事實欄所示之前案紀錄，有本院被告前案紀錄
    表在卷可據，其於受有期徒刑執行完畢五年內再故意犯本件
    有期徒刑以上之罪，不問依修正前或修正後之刑法第47條規
    定，均構成累犯，並無有利或不利之情形，應依現行有效之
    刑法第47條第1 項論以累犯，並遞加重其刑，法定刑無期徒
    刑部分依法亦不得加重。又按毒品危害防制條例第4條第2項
    規定：「製造、運輸、販賣第二級毒品者，處無期徒刑或 7
    年以上有期徒刑，得併科新臺幣7 百萬元以下罰金」，刑度
    可謂重大，而被告明知毒品而販賣，散播毒害，其無視法禁
    之態度，殊非足取，所罰本不宜輕，然本件被告販賣安非他
    命之次數僅有2 次，各次販賣之金額亦僅500元、700元，其
    中500 元尚由證人陳一成賒欠，總計販賣數量及所得金額，
    尚非龐大，販賣對象亦僅有陳一成、乙○○2 人，較諸販賣
    毒品予不特定之多數人施用，顯然有別；被告因思慮不周，
    為圖小利，致罹重典，其販賣毒品之數量既少，所得亦不多
    ，情輕法重，堪予憫恕，雖對被告上開犯行科以最輕法定本
    刑7 年有期徒刑，猶嫌過重，爰依刑法第59條之規定酌量減
    輕其刑，並先加後減。
五、原審對被告予以論罪科刑，固非無見。惟查：(一)被告與證人
    陳一成交易安非他命之地點係位於陳一成臺北縣瑞芳鎮○○
    路67巷2 號住處外面，此業據證人陳一成於警詢時供證明確
    （見偵查卷第82、83頁），原判決事實欄記載交易地點為臺
    北縣瑞芳鎮建基新村11號2 樓，自有未合。(二)原判決於理由
    欄並未說明證人陳一成、乙○○於警詢中之陳述，何以得採
    為認定被告有販賣第二級毒品安非他命之證據，亦有疏漏。
    (三)本件經警方查扣之第二級毒品安非他命，於查扣當時毛重
    0.9公克，然經鑑驗後毛重僅餘0.8公克，有基隆市警察局第
    一分局偵查隊查獲涉嫌毒品危害防制條例毒品初步鑑驗報告
    單1份在卷可參（見偵查卷第108頁），自僅須就驗餘部分諭
    知沒收；原判決就鑑驗前（即查扣當時）該毒品之重量諭知
    沒收，亦有未合。(四)本件情輕法重，原判決未援引刑法第59
    條之規定對被告酌減其刑，亦有未洽。被告上訴意旨否認販
    賣第二級毒品之犯行，雖無理由，但原判決既有上開可議之
    處，即無可維持，自應由本院將原判決撤銷改判。爰審酌被
    告甲○○自身已沾染施用毒品之惡習，且曾有前案判刑執行
    紀錄，應深知毒品危害人之身心健康匪淺，僅因貪圖販賣毒
    品之利益，竟販賣毒品安非他命予他人施用，戕害他人身心
    健康，危害社會治安，然所販賣第二級毒品之對象僅有二人
    ，且數量不多，危害性有限，所得財物亦非鉅，兼衡被告智
    識程度及其犯罪後態度等一切情狀，量處有期徒刑四年，以
    示懲儆。為警查扣乙○○購買之第二級毒品安非他命1包（
    驗餘毛重0.8 公克）（不含包裝袋），為查獲之毒品，不問
    屬於犯人與否，應依毒品危害防制條例第18條第1 項前段之
    規定諭知沒收銷燬之；包裝上開第二級毒品安非他命之包裝
    袋1只、門號0000000 000號行動電話1 支（含晶片卡），為
    被告所有供販賣第二級毒品所用之物，應依同條例第19條第
    1 項之規定宣告沒收；現金700元（即查扣紙鈔1,000元1 張
    內之700 元），為被告販賣第二級毒品安非他命所得之財物
    ，應依同條例第19條第1項之規定宣告沒收之。至於磅秤1個
    ，非被告所有且與本案無涉，不得宣告沒收。又上開應沒收
    之物，已無不能執行之問題，故不再贅予諭知追徵或抵償。
六、
  (一)公訴意旨另以：被告甲○○基於概括之犯意，自94年8 月某
    日起至同年8 月21日之前某日止，多次在臺北縣瑞芳鎮建基
    新村11號2樓住處外面，以500元之價格，將第二級毒品安非
    他命售予陳一成；及在臺北縣瑞芳鎮深澳里某處、基隆市○
    ○區○○路24之1 號前，以500元至700元不等之價格，將第
    二級毒品安非他命售予乙○○，涉犯毒品危害防制條例第 4
    條第2項之販賣第二級毒品罪嫌。
  (二)按犯罪事實應依證據認定之，無證據不得認定犯罪事實；又
    不能證明被告犯罪者，應諭知無罪之判決，刑事訴訟法第15
    4條第2項、第301條第1項分別定有明文。又認定犯罪事實所
    憑之證據，雖不以直接證據為限，間接證據亦包括在內；然
    而無論直接或間接證據，其為訴訟上之證明，須於通常一般
    之人均不致有所懷疑，而得確信其為真實之程度者，始得據
    為有罪之認定，倘其證明尚未達到此一程度，而有合理之懷
    疑存在，無從使事實審法院得有罪之確信時，即應由法院諭
    知被告無罪之判決（最高法院76年台上字第4986號判例參照
    ）。
  (三)公訴人認被告涉有此部分販賣第二級毒品安非他命犯行，無
    非係以證人陳一成於偵查中證稱：「94年8 月間有向甲○○
    買安非他命，買過4、5次，每次都是500 元，大都在建基新
    村他家外面交易。我都是以我的手機0000000000打甲○○00
    00000000號手機聯絡甲○○購買毒品」等語（見偵查卷第95
    至96頁）、證人乙○○於偵查中證稱：「有向甲○○買過 2
    、3次安非他命，查獲前的2、3 星期還有買過，有時他會打
    電話問我要不要買」等語（見偵查卷第71-1至72頁），及證
    人陳一成持用之0000000000號行動電話雙向通聯紀錄、乙○
    ○持用之0000000000號行動電話雙向通聯紀錄各1 份資為論
    據。訊據被告堅決否認有何該部分販賣安非他命之犯行。
  (四)經查，證人陳一成、乙○○持用之0000000000、0000000000
    號行動電話之雙向通聯紀錄，雖顯示於94年8 月間有多次與
    被告持用之0000000000號行動電話通話，然被告與證人陳一
    成、乙○○間本屬友人關係，彼此間縱有通話紀錄，亦難證
    明渠等通話內容即在談論毒品交易之事宜；且本件除證人陳
    一成、乙○○各自單一之證述外，並無其他積極證據足以證
    明被告確有販賣第二級毒品安非他命之犯行，其證明難謂達
    一般人可確信其為真實之程度；此外，復無其他必要或補強
    證據足資證明被告犯罪，是被告此部分之犯行不能證明，惟
    公訴意旨認此部分與前開起訴論罪部分，有連續犯之裁判上
    一罪之關係，爰不另為無罪之諭知。
七、據上論斷，應依刑事訴訟法第369條第1 項前段、第364條、
    第299條第1項前段，毒品危害防制條例第4條第2項、第18條
    第1項前段、第19條第1項，刑法第11條前段、第2條第1項、
    第47條第1 項、第59條，修正前刑法第56條，判決如主文。
本案經檢察官田炳麟到庭執行職務。
中　　華　　民　　國　　96　　年　　8　　月　　15　　日
　　　　　　　　　刑事第十庭   審判長法　官 楊炳禎
　　　　　　　　　　　　　　 　　　  法　官 陳博志
　　　　　　　　　　　　　 　　　　  法　官 李春地
以上正本證明與原本無異。
如不服本判決，應於收受送達後十日內向本院提出上訴書狀，其
未敘述上訴之理由者並得於提起上訴後十日內向本院補提理由書
（均須按他造當事人之人數附繕本）。
                                     書記官 蘇秋
中　　華　　民　　國　　96　　年　　8 　　月　　15　　日
附錄：本案論罪科刑法條全文
毒品危害防制條例第4條第2項：
製造、運輸、販賣第二級毒品者，處無期徒刑或7 年以上有期徒
刑，得併科新臺幣7百萬元以下罰金。
